臺灣臺南地方法院刑事判決
110年度金訴字第498號
公  訴  人  臺灣臺南地方檢察署檢察官
被      告  陳德銘



上列被告因詐欺等案件，經檢察官提起公訴（109年度偵字第152
08號），本院判決如下：
    主  文
陳德銘犯如附表一、二所示之罪，各處如附表一、二所示之刑，
應執行有期徒刑貳年肆月；未扣案之犯罪所得新臺幣伍仟元沒收
，如全部或一部不能沒收或不宜執行沒收，追徵其價額。
    事  實
一、陳德銘與楊孟勳、王俊杰、駱偉民（後3人均為成年人，均
    另案判決確定）均基於參與犯罪組織之犯意，分別於不詳時
    間加入真實姓名年籍不詳綽號「阿NO」、「炮炮兵」、「奧
    特曼」所屬之三人以上成年人組成之具有持續性、牟利性之
    有結構性犯罪組織之詐欺集團（下稱本件詐欺集團），分工
    擔任收取詐欺贓款（俗稱收水）、領取被害民眾遭騙匯入帳
    戶之款項(俗稱車手)、領取含有提款卡、存摺之包裹並交予
    測試人員測試、測試提款卡是否可正常使用並更改密碼或收
    取車手交付款項再交予詐騙集團上手人員之工作，因而與本
    件詐欺集團成員共同基於意圖為自己不法所有，以及掩飾或
    隱匿詐欺犯罪所得之來源、去向之洗錢之犯意聯絡，而為下
    列行為（駱偉民共同參與下列「㈡」所示部分）：
　㈠本件詐欺集團成員以附表一所示之方式，詐騙附表一所示之
    被害人，使渠等陷於錯誤，依指示而於附表一所示之時間，
    將附表一所示之金額匯款、轉帳或存款至附表一所示之帳戶
    ，王俊杰再依「炮炮兵」之指示將測試後可正常使用之提款
    卡交予楊孟勳，楊孟勳再於附表三編號1至5所示之時間、地
    點提領詐騙款項，並將領得之款項交予王俊杰，王俊杰即於
    109年2月23日凌晨依「炮炮兵」指示，至位在臺南市○○區○○
    路0段00號之麥當勞2樓廁所（下稱本件麥當勞2樓廁所），
    將附表三編號1至5所示提領之款項，交予受指示在該處等候
    之陳德銘，陳德銘再將該款項轉交本件詐欺集團安排取款之
    其他成員，藉此層層轉交方式隱匿詐欺犯罪所得贓款之去向
    ，陳德銘並因而獲得新臺幣（下同）5千元之報酬。
　㈡本件詐欺集團成員以附表二所示之方式，詐騙附表二所示之
    被害人，使渠等陷於錯誤，依指示於附表二所示之時間，將
    附表二所示之金額匯款、轉帳或存款至附表二所示之帳戶，
    王俊杰再依「炮炮兵」之指示將測試後可正常使用之提款卡
    交予楊孟勳，楊孟勳再將提款卡交予駱偉民，由駱偉民於附
    表三編號6、7所示之時間、地點提領包含詐騙得款在內之款
    項，將領得之款項交予楊孟勳，楊孟勳再交付王俊杰，王俊
    杰、楊孟勳再於109年2月26日19時26分許同至本件麥當勞2
    樓廁所，將詐騙得款交予受指示在該處等候之陳德銘，陳德
    銘再將該款項轉交本件詐欺集團安排取款之其他成員，楊孟
    勳續於109年2月26日19時41分許同至本件麥當勞2樓廁所，
    將3萬元詐騙得款交予受指示在該處等候之陳德銘，陳德銘
    再將該款項轉交本件詐欺集團安排取款之其他成員，藉此層
    層轉交方式隱匿詐欺犯罪所得贓款之去向（陳德銘於此部分
    尚未獲得報酬）。
二、案經劉佩琦、許尚儒、梁加宏、宋芯語、楊家瑜、張詠竣、
    王淑芬、陳文佑訴由臺南市政府警察局第二分局報請臺灣臺
    南地方檢察署檢察官偵查起訴。
    理  由
一、本件係經被告陳德銘於準備程序為有罪之表示，而經本院合
    議庭裁定由受命法官獨任以簡式審判程序加以審理，依刑事
    訴訟法第273條之2、第159條第2項規定，不適用傳聞法則有
    關限制證據能力之相關規定，合先敘明。
二、訊據被告對於上揭事實均坦承不諱，核與告訴人劉佩琦、許
    尚儒、梁加宏、宋芯語、楊家瑜、張詠竣、王淑芬、陳文佑
    及證人駱偉民於司法警察調查中，證人楊孟勳、王俊杰於司
    法警察調查中及偵訊中之陳述情節相符，並有附表四所示之
    非供述證據可稽，事證明確，被告犯行洵堪認定。
三、論罪科刑部分：
  ㈠按加重詐欺罪係侵害個人財產法益之犯罪，其罪數計算，以
    被害人數、被害次數之多寡，決定其犯罪之罪數，核與參與
    犯罪組織罪之侵害社會法益，因應以行為人所侵害之社會全
    體利益為準據，認定係成立一個犯罪行為，有所不同。是以
    倘若行為人於參與犯罪組織之繼續中，先後加重詐欺數人財
    物，因行為人僅為一參與組織行為，侵害一社會法益，應僅
    就首次犯行論以參與犯罪組織罪及加重詐欺罪之想像競合犯
    ，而其後之犯行，乃為其參與組織之繼續行為，為避免重複
    評價，當無從將一參與犯罪組織行為割裂再另論一參與犯罪
    組織罪，而與其後所犯加重詐欺罪從一重論處之餘地（最高
    法院107年度台上字第1066號判決意旨參照）；次按想像競
    合犯之處斷刑，本質上係「刑之合併」，其所謂從一重處斷
    ，乃將想像競合犯組成之評價上數罪，合併為科刑一罪，其
    所對應之刑罰，亦合併其評價上數罪之數法定刑，而為一個
    處斷刑。易言之，想像競合犯侵害數法益者皆成立犯罪，論
    罪時必須輕、重罪併舉論述，同時宣告所犯各罪名，包括各
    罪有無加重、減免其刑之情形，亦應說明論列，量刑時併衡
    酌輕罪部分量刑事由，評價始為充足，然後依刑法第55條前
    段規定「從一重處斷」，非謂對於其餘各罪可置而不論。因
    此，法院決定處斷刑時，雖以其中最重罪名之法定刑，做為
    裁量之準據，惟於裁量其輕重時，仍應將輕罪合併評價在內
    （最高法院108年度台上字第4405、4408號判決意旨參照）
    。
　㈡核被告就附表一編號1所為，係犯組織犯罪防制條例第3條第l
    項後段之參與犯罪組織罪及刑法第339條之4第1項第2款之三
    人以上犯詐欺取財罪及洗錢防治法第2條第2款、第14條第1
    項之洗錢罪；就附表一編號2至5及附表二各次所為，均犯犯
    刑法第339條之4第1項第2款之三人以上犯詐欺取財罪及洗錢
    防治法第2條第2款、第14條第1項之洗錢罪。
　㈢被告與楊孟勳、王俊杰及本件詐騙集團成員間就事實欄「一
    」之㈠所示犯行，被告與楊孟勳、王俊杰、駱偉民及本件詐
    騙集團成員間就事實欄「一」之㈡所示犯行，各有犯意之聯
    絡及行為之分擔，各為共同正犯。被告就所犯之組織犯罪防
    制條例第3條第l項後段之參與犯罪組織罪及洗錢防治法第2
    條第2款、第14條第1項之洗錢罪，於偵查及審理中均為自白
    ，依組織犯罪防制條例第8條第1項、洗錢防制法第16條第2
    項規定，均減輕其刑；被告係各本於同一犯罪決意及計畫而
    各進行附表一、二所示犯行，犯罪目的各自單一而各自具有
    局部同一性，均屬一行為觸犯數罪名之想像競合犯，應依刑
    法第55條前段之規定，各均從重論以三人以上犯詐欺取財罪
    。被告上開所為，犯意各別、行為互異，應分論併罰。
　㈣被告固曾於107年間因觸犯刑法第185條之3第1項第1款之罪，
    經法院判處有期徒刑4月確定，並於107年8月31日執行完畢
    ，有臺灣高等法院被告前案紀錄表1份可稽，其受有期徒刑
    之執行完畢，5年以內故意再犯本件有期徒刑以上之罪，雖
    為累犯，然其先前未有相同罪名之犯罪經判刑處罰，亦無證
    據足認被告有重複與本案相類犯行之傾向，以致有必要加重
    本案所犯罪名之法定刑，故經衡酌本案與上開被告前案之罪
    質及犯罪情節，審酌各項量刑事由後，已足以充分評價被告
    所應負擔之罪責，尚無加重法定本刑之必要，參酌司法院大
    法官釋字第775號解釋意旨，不依刑法第47條第1項規定加重
    其刑。
　㈤爰審酌被告參與詐騙集團組織，擔任受指示收取詐騙款項轉
    交詐騙集團之任務，使詐欺集團坐領不法利益，並因而製造
    金流斷點，掩飾、隱匿詐欺犯罪所得之本質及去向，造成告
    訴人受到財產損害，並助長詐騙歪風、影響社會正常交易往
    來之互信基礎及增加追緝犯罪之困難，然念及被告尚知坦承
    犯行認錯，未無端耗費司法資源，犯後態度尚非惡劣，並考
    量告訴人受詐騙之損失，再斟酌被告於本件犯行中，係擔任
    受其他詐騙集團核心成員指揮取款再予轉交之角色，並非詐
    騙集團居於核心決策地位之首腦或核心人物，又均未賠償告
    訴人而為實質補償，復兼衡被告自述係高中肄業、未婚、無
    子女、從事理貨人員而須扶養父母之智識程度及家庭生活經
    濟狀況等一切情狀，分別量處如主文所示之刑，並定其應執
    行刑。
  ㈥共同犯罪行為人彼此間之組織分工及不法所得均未必相同，
    犯罪所得之分配亦可能懸殊相異，其分配較少甚或未受分配
    之人，如仍應就全部犯罪所得負連帶沒收之責，超過其個人
    所得之剝奪，無異代替其他犯罪參與者承擔刑罰，顯失公平
    ，是共犯連帶沒收與罪刑相當原則間實齟齬有悖，故就共同
    正犯間犯罪所得之沒收，應就各人分得之數為之，亦即沒收
    或追徵應就各人所實際分得者為之（最高法院104年第13次
    及第14次刑庭會議決議㈠意旨參照）；又洗錢防制法第18條
    規定：「（第1項）犯第14條之罪，其所移轉、變更、掩飾
    、隱匿、收受、取得、持有、使用之財物或財產上利益，沒
    收之；犯第15條之罪，其所收受、持有、使用之財物或財產
    上利益，亦同。（第2項）以集團性或常習性方式犯第14條
    或第15條之罪，有事實足以證明行為人所得支配之前項規定
    以外之財物或財產上利益，係取自其他違法行為所得者，沒
    收之」，係對洗錢之標的之財物或財產上利益所為之沒收規
    定（立法理由參照），惟該規定並未明文「不問屬於犯罪行
    為人與否均沒收」，仍應以屬於被告所有者為限，始予沒收
    。被告實行本件犯行而獲得之報酬5千元，係未扣案之犯罪
    所得，依刑法第38條之1第1項前段、第3項規定宣告沒收，
    如全部或一部不能沒收或不宜執行沒收，追徵其價額。至於
    詐騙款項，被告並未管領所有，而上開取得之報酬，亦非洗
    錢防制法第14條之洗錢標的之財物或財產上利益，故無同法
    第18條第1項規定之適用。
  ㈦又組織犯罪防制條例第3條第3項關於強制工作之規定，業經
    司法院釋字第812號解釋宣告違憲，並自解釋公布之日起失
    其效力，自無庸再依該項規定審酌，附此敘明。
據上論斷，應依刑事訴訟法第273條之1第1項、第299條第1項前
段，組織犯罪防制條例第3條第1項後段、第8條第1項，洗錢防治
法第2條第2款、第14條第1項、第16條第2項，刑法第11條前段、
第28條、第339條之4第1項第2款、第55條、第51條第5款、第38
條之1第1項前段、第3項，刑法施行法第1條之1，判決如主文。
本案經檢察官檢察官洪欣昇到庭執行職務。
中　　華　　民　　國　　111 　年　　2 　　月　　23　　日
                  刑事第十三庭  法　官  陳威龍
以上正本證明與原本無異。
如不服本判決應於收受本判決後20日內向本院提出上訴書狀，並
應敘述具體理由。其未敘述上訴理由者，應於上訴期間屆滿後20
日內向本院補提理由書狀（均須按他造當事人之人數附繕本）「
切勿逕送上級法院」。 
　　　　　　　　　　　　　　　　書記官  楊琄琄
中　　華　　民　　國　　111 　年　　2 　　月　　24　　日
附錄論罪科刑法條：
組織犯罪防制條例第3條第1項：
發起、主持、操縱或指揮犯罪組織者，處3年以上10年以下有期
徒刑，得併科新臺幣1億元以下罰金；參與者，處6月以上5年以
下有期徒刑，得併科新臺幣1千萬元以下罰金。但參與情節輕微
者，得減輕或免除其刑。
洗錢防制法第14條第1項、第2項：
有第二條各款所列洗錢行為者，處7年以下有期徒刑，併科新臺
幣5百萬元以下罰金。
前項之未遂犯罰之。
刑法第339條之4第1項第2款：
犯第339條詐欺罪而有下列情形之一者，處1年以上7年以下有期
徒刑，得併科1百萬元以下罰金：
二、三人以上共同犯之。
　　
附表一：
編號 詐騙方式 被害人 匯款日期 匯款金額 匯入帳戶 提款之時間、地點 所犯罪名及刑責 1 以電話佯稱網路購物設定有誤，須至ATM 操作解除設定，使被害人陷於錯誤，依指示操作致存款轉出 劉佩琦 109年2月22日 2萬9988元 2萬8000元 郵局帳戶帳號000-00000000000000號 如附表三編號1所示 陳德銘共同三人以上犯詐欺取財罪，處有期徒刑壹年肆月。 2 以電話佯稱電腦系統遭駭，被害人將會遭扣款，須依指示操作網路銀行，使被害人陷於錯誤，依指示操作致存款轉出 許尚儒 109年2月22日 9萬9987元 臺灣銀行帳戶帳號000-0000000000000000號 如附表三編號2所示 陳德銘共同三人以上犯詐欺取財罪，處有期徒刑壹年捌月。    109年2月22日 9萬9988元 彰化銀行帳戶帳號000-0000000000000000號 如附表三編號3所示     109年2月22日 9萬9988元 華南銀行帳戶帳號000-000000000000號 如附表三編號4所示  3 以電話佯稱信用卡遭盜刷、公司作業手續錯誤，須依指示操作，使被害人陷於錯誤，依指示操作致存款轉出 梁加宏 109年2月22日 4萬9989元 彰化銀行帳戶帳號000-0000000000000000號 如附表三編號3所示 陳德銘共同三人以上犯詐欺取財罪，處有期徒刑壹年伍月。    109年2月22日 2萬998元 臺灣銀行帳戶帳號000-0000000000000000號 如附表三編號3所示  4 以電話佯稱公司作業疏失，須依指示操作轉帳，使被害人陷於錯誤，依指示轉帳 宋芯語 109年2月22日 16時43分 5038元 1萬5050元 臺灣銀行帳戶帳號000-0000000000000000號 如附表三編號3所示 陳德銘共同三人以上犯詐欺取財罪，處有期徒刑壹年肆月。 5 以電話佯稱電腦系統遭駭，被害人將會遭扣款，須依指示操作網頁，使被害人陷於錯誤，依指示操作致存款轉出 楊家瑜 109年2月22日 9萬9999元 華南銀行帳戶帳號000-000000000000號 如附表三編號5所示 陳德銘共同三人以上犯詐欺取財罪，處有期徒刑壹年伍月。 

附表二：
編號 詐騙方式 被害人 匯款日期 匯款金額 匯入帳戶 提款之時間、地點 所犯罪名及刑責 1 以電話佯稱公司作業有誤，須依指示操作解除，使被害人陷於錯誤，依指示操作致存款轉出 張詠竣 109年2月26日 3萬元 中國信託銀行帳戶帳號000-000000000000號 如附表三編號7所示 陳德銘共同三人以上犯詐欺取財罪，處有期徒刑壹年肆月。 2 以電話佯稱網路購物設定有誤，須操作ATM 取消，使被害人陷於錯誤，依指示操作致存款轉出 王淑芬 109年2月26日 18時14分 2萬9985元 彰化銀行帳戶帳號000-0000000000000號 如附表三編號6所示 陳德銘共同三人以上犯詐欺取財罪，處有期徒刑壹年伍月。     3萬元 3萬元 中國信託銀行帳戶帳號000-000000000000號 如附表三編號7所示  3 以電話佯稱客服操作錯誤，須依指示操作，使被害人陷於錯誤，依指示操作致存款轉出 陳文佑 109年2月26日 4萬9731元 4萬9731元 彰化銀行帳戶帳號000-0000000000000號 如附表三編號6所示 陳德銘共同三人以上犯詐欺取財罪，處有期徒刑壹年伍月。 

附表三：
編號 提領之郵局/銀行帳戶 提領之時間、地點及金額 提款人 1 郵局帳戶帳號000-00000000000000號 於109年2月22日15時9分至15時11分許，在臺南市○○區○○路○段000號，提領2萬、7000，共2萬7000元 楊孟勳 2 臺灣銀行帳戶帳號000-0000000000000000號 於109年2月22日16時43分至16時50分許、16時55分至17時30分許，在臺南市○○區○○路○段00號、民權路二段151號提領2萬元（6次）、3000元、2萬元、1000元、6000元，共15萬元 楊孟勳 3 彰化銀行帳戶帳號000-0000000000000000號 於109年2月22日17時1分至17時6分許許，在臺南市○○區○○路○段000號提領3萬元（4次）、2萬9000元，共14萬9000元 楊孟勳 4 華南銀行帳戶帳號000-000000000000號 於109年2月22日18時5分至18時8分許許，在臺南市○○區○○路○段000號提領2萬元（4次）、1萬9000元，共9萬9000元 楊孟勳 5 華南銀行帳戶帳號000-000000000000號 於109年2月22日22時31分至22時33分許許，在臺南市○○區○○路○段000號，提領2萬（5次），共10萬元 楊孟勳 6 彰化銀行帳戶帳號000-0000000000000號 於109年2月26日19時8分至11分許，在臺南市○○區○○路00號彰化銀行臺南分行提領3萬、1萬、3萬、9000，共7萬9000元，又於同日19時24分至26分許，在相同地點，提領3萬、3萬、1萬，共7萬元 駱偉民 7 中國信託銀行帳戶帳號000-000000000000號 於109年2月26日19時15分許，在臺南市○○區○○路0段00號統一超商永福門市，提領9萬元。又於同日19時34分至35分許，在臺南市○○區○○路○00號聯邦銀行府城分行，提領2萬、1萬，共3萬元。 駱偉民 

附表四：非供述證據（以下「警卷」為臺南市政府警察局第二分
        局南市警二偵字第1090427296號卷，「警卷二」為臺南
        市政府警察局第二分局南市警二偵字第1090427296號㈡
        卷）
劉佩琦之凱基銀行自動櫃員機、中國信託銀行交易明細表（警卷
二第649頁）
許尚儒之兆豐國際商業銀行東台南分行客戶歷史交易明細、網路
銀行交易紀錄（警卷二第673至675頁、685至689頁）
梁加宏之中華郵政e動郵局帳戶交易紀錄（警卷二第707至713頁
）
宋芯語之中國信託銀行電子轉帳交易紀錄、台幣活存明細、往來
明細交易紀錄（警卷二第729至733頁）
宋芯語提供之詐騙集團成員使用之電話號碼翻拍資料（警卷二第
735至737頁）
楊家瑜之國泰世華銀行帳戶存摺封面及交易紀錄（警卷二第749
頁）
張詠竣之中國信託銀行ATM交易明細表、台新銀行ATM交易明細表
（警卷二第793至797頁）
王淑芬之中國信託銀行ATM交易明細表、國泰世華銀行客戶交易
明細表、華南銀行自動櫃員機交易明細表（警卷二第773至775頁
）
王淑芬提供之詐騙集團成員使用之電話號碼翻拍資料（警卷二第
777頁）
陳文佑之郵局帳戶存摺封面、中華郵政e動郵局交易通知（警卷
二第833至835頁）
陳文佑提供之詐騙集團成員使用之電話號碼（起訴書誤載為「通
話紀錄」，警卷二第837頁）
詐欺集團成員於109年02月22日至23日、109年02月26日在臺南市
之提領時間、地點、金額交易明細資料（警卷二第465至471頁）
楊孟勳涉嫌詐欺車手案109年02月22日銀行/超商監視器錄影畫面
翻拍照片共5張（警卷二第533至537頁）
駱偉民涉嫌詐欺車手案109年02月26日銀行/郵局/超商監視器錄
影畫面翻拍照片共3張（警卷二第519至520頁）
駱偉民、李亞欣、王俊杰、楊孟勳涉嫌詐欺車手案109年02月26
日泊樂行旅監視器錄影畫面翻拍照片共38張（警卷二第481至517
頁）
陳德銘涉嫌詐欺案109年02月26日麥當勞監視器錄影畫面翻拍照
片共12張（警卷二第521至531頁）
楊孟勳涉嫌詐欺車手案微信群組對話紀錄及通話紀錄共4張（警
卷二第563至565頁）
臺南市政府警察局第二分局搜索扣押筆錄、臺南市政府警察局第
二分局扣押物品目錄表、臺南市政府警察局第二分局民權派出所
扣押物品目錄表、臺南市政府警察局第二分局扣押筆錄、臺南市
政府警察局第二分局民權派出所扣押物品目錄表（警卷第85至91
頁、93至95頁、129至135、137、197至201、205至209頁）